臺灣板橋地方法院刑事裁定　　　　　　　 96年度聲判字第7號
聲　請　人　丙○○
代　理　人　舒正本　律師
被　　　告　乙○○
　　　　　　甲　○
上列聲請人因告訴被告等詐欺取財等案件，不服臺灣高等法院檢
察署96年度上聲議字第104 號駁回再議之處分（原不起訴處分案
號：臺灣板橋地方法院檢察署95年度偵字第11969 號），聲請交
付審判，本院裁定如下：
    主  文
聲請駁回。
    理  由
一、按告訴人不服上級法院檢察署檢察長或檢察總長認再議無理
    由而駁回之處分者，得於接受處分書後10日內委任律師提出
    理由狀，向該管第一審法院聲請交付審判；又法院認為交付
    審判之聲請不合法或無理由者，應駁回之，刑事訴訟法第25
    8 條之1 、第258 條之3 第2 項前段分別定有明文。本件聲
    請人丙○○以被告乙○○、甲○2 人涉犯詐欺取財、恐嚇取
    財未遂等罪嫌，向臺灣板橋地方法院檢察署檢察官提出告訴
    ，經該署檢察官認被告2 人犯罪嫌疑不足，於民國95年11月
    15日以95年度偵字第11969 號為不起訴處分後，聲請人不服
    聲請再議，復經臺灣高等法院檢察署檢察長以再議為無理由
    ，而於96年1 月2 日以96年度上聲議字第104 號處分書駁回
    再議，此業經本院依職權調閱臺灣板橋地方法院檢察署95年
    度偵字第11969 號偵查卷宗全卷核閱無誤；又聲請人係於96
    年1 月16日收受前揭駁回再議之處分書，有送達證書1 紙在
    卷可稽，聲請人聲請交付審判之期間（10日），加計聲請人
    因住所地位於臺北縣板橋市之在途期間2 日，應於96年1 月
    29日屆滿（96年1 月28日為例假日）；本件聲請人於96年1
    月24日委任律師具狀向本院提出本件交付審判之聲請，有聲
    請狀首頁之本院收狀戳印文1 枚可按，是本件之聲請程序自
    屬合法，合先敘明。
二、聲請意旨略以：
  (一)被告乙○○、甲○2 人為夫妻關係，渠等均明知聲請人與被
    告甲○自91年6 月起至94年7 月間止，先後發生多次性行為
    （聲請人所涉相姦犯行，另案由檢察官聲請以簡易判決處刑
    ；被告甲○所涉通姦犯行，業據撤回告訴，由檢察官另為不
    起訴處分），竟共同基於意圖為自己不法所有之犯意聯絡，
    於94年5 月間，推由被告甲○出面，向案外人即聲請人之配
    偶江麗君佯稱聲請人在外與3 名女子外遇，倘江麗君願給付
    新臺幣（下同）800 萬元之報酬，被告乙○○即可代為教訓
    、擺平該3 名女子，江麗君因而陷於錯誤，不疑有他，遂陸
    續匯款合計650 萬元及交付現金150 萬元予被告甲○（按聲
    請人此部分係以江麗君配偶之身分獨立提出告訴）；被告乙
    ○○、甲○2 人上開詐欺取財犯行，事證明確，被告2 人亦
    不否認確有收受上開匯款650 萬元之事實，雖被告2 人辯稱
    該筆匯款係江麗君對被告甲○之借款，然江麗君與被告甲○
    雖有交情，究未達可借貸800 萬鉅款之程度，倘非被告2 人
    詐稱可擺平聲請人之外遇對象，江麗君豈有無故交付鉅款之
    理？又倘該筆款項確係借貸用途，何以被告2 人無法清楚交
    代借貸目的、清償方式等情節？原檢未予詳查，竟維持原偵
    查檢察官對於被告乙○○、甲○2 人此部分詐欺取犯行所為
    之不起訴處分，自有違誤。
  (二)被告乙○○、甲○2 人另共同基於意圖為自己不法所有之犯
    意聯絡，於94年8 月2 日下午2 時許，推由被告甲○邀約聲
    請人前往位於桃園縣龜山鄉○○○路52巷66號之「東楓時尚
    汽車旅館」，待聲請人與被告甲○進入該汽車旅館約10分鐘
    後，再由被告乙○○故意撥打電話予被告甲○，聲稱發現聲
    請人與被告甲○間之姦情，而相約於該汽車旅館門口，由被
    告乙○○持聲請人與被告甲○先前在其他旅館內約會之裸照
    ，向聲請人恫稱：「須拿出3,000 萬來擺平，不然會有生命
    危險」等語，惟因聲請人未予理會，被告2 人始未得款；被
    告2 人涉犯刑法第346 條第3 項、第1 項之恐嚇取財未遂罪
    嫌，事證已屬明確，且觀諸聲請人先前所提出聲請人與被告
    乙○○簽立之和解書，其內容亦載明：「（乙○○）交出照
    片光碟絕無留底，此致丙○○先生」等文字，足證被告乙○
    ○確執有聲請人與被告甲○間發生性行為之照片，而如此具
    有私密性之照片，被告乙○○竟能執有，顯係被告甲○預於
    旅館內架設錄影機拍攝，並將照片交付予被告乙○○，此亦
    顯見聲請人係遭被告2 人設計，以此方式欲遂渠等恐嚇取財
    之目的。原檢未予詳查，竟亦維持原偵查檢察官對於被告乙
    ○○、甲○2 人此部分恐嚇取財未遂犯行所為之不起訴處分
    ，而為駁回再議之處分，亦屬違法。
  (三)綜上所述，被告乙○○、甲○2 人均涉犯詐欺取財、恐嚇取
    財未遂等罪嫌，事證明確，惟原不起訴處分及駁回再議之處
    分均未詳予查證，顯有違法不當，爰依法聲請將本案交付審
    判云云。
三、按犯罪事實應依證據認定之，無證據不得認定犯罪事實；又
    不能證明被告犯罪者，應諭知無罪之判決，刑事訴訟法第15
    4 條第2 項、第301 條第1 項分別定有明文。又犯罪事實之
    認定，應憑真實之證據，倘證據是否真實尚欠明確，自難以
    擬制推測之方式，為其判斷之基礎；而認定犯罪事實之證據
    係指足以認定被告確有犯罪行為之積極證據而言，該項證據
    自須適合於被告犯罪事實之認定，始得採為斷罪之資料；刑
    事訴訟上證明之資料，無論為直接或間接證據，均須達於通
    常一般之人均不致有所懷疑，而得確信其為真實之程度，始
    得據為有罪之認定，若其關於被告是否犯罪之證明未能達此
    程度，而有合理懷疑之存在，致使無從形成有罪之確信，根
    據「罪證有疑，利於被告」之證據法則，即不得遽為不利被
    告之認定；其以情況證據（即間接證據）斷罪時，尤須基於
    該證據在直接關係上所可證明之他項情況事實，本乎推理作
    用足以確證被告有罪，方為合法，不得徒憑主觀上之推想，
    將一般經驗有利被告之其他合理情況逕予排除，最高法院53
    年臺上字第656 號、29年上字第3105號、76年臺上字第4986
    號、32年上字第67號分別著有判例可資參照。
四、原檢經調查後，認以：
  (一)被告2 人涉犯詐欺取財罪嫌部分：江麗君於第1 次警詢中，
    原係陳稱：因被告甲○向伊借款，故伊乃匯款650 萬元至被
    告甲○之銀行帳戶內等情，嗣江麗君於第2 次警詢及檢察官
    偵查中，始改稱：上開匯款650 萬元及另筆現金150 萬，係
    被告甲○向伊佯稱聲請人有外遇，被告乙○○可協助擺平外
    遇對象，伊不疑有他，始交付上開款項等情，是江麗君前後
    陳述及指述之內容，已屬不一，難以遽信；又江麗君另陳稱
    ：伊僅自被告甲○處得知聲請人有外遇之情，並未再私下觀
    察、求證或委託徵信社調查等語，則江麗君於無任何照片或
    證據可憑、復未加求證之情形下，僅依被告甲○之口頭陳述
    ，即輕信被告甲○所言而願支付高達800 萬元之對價，用以
    委託被告乙○○「擺平」聲請人之外遇對象，此實與常情相
    違，難以憑採；參以聲請人、江麗君及被告乙○○、甲○均
    陳稱渠等自91年間起即已相識，則渠等彼此間互有金錢往來
    ，亦非異常之事，尚難僅憑江麗君匯款予被告甲○之事實，
    逕認被告乙○○、甲○確有此部分聲請人所指詐欺取財之犯
    行。
  (二)被告2 人涉犯恐嚇取財未遂罪嫌部分：依聲請人所提出之裸
    照照片，僅足證明聲請人與被告甲○有在旅館裸身同床而遭
    拍攝之事實，至該照片係何人所拍攝、由何人交付予聲請人
    、聲請人是否確遭他人持該裸照恐嚇交付錢財等情，則屬無
    從憑認，且縱認該照片確係被告乙○○交付予聲請人，衡情
    被告乙○○於知悉其妻即被告甲○與聲請人發生外遇，並於
    取得照片後，持向聲請人質問，此亦屬人情之常，況聲請人
    亦自承其自92年間起，即先後與被告甲○發生多次性行為，
    期間長達1 年半之久等語，益徵聲請人與被告甲○因外遇進
    而發生性行為，應與被告乙○○無關，否則被告乙○○豈有
    任由聲請人與被告甲○於長達1 年半之期間內多次發生性行
    為，之後始要求聲請人賠償之理？本件聲請人指訴被告乙○
    ○、甲○2 人恐嚇取財未遂之情節，並無積極證據足佐，且
    聲請人之指訴亦違乎常情，難以採信，自無從單憑聲請人單
    方且具有瑕疵之指訴，遽入被告2 人以恐嚇取財未遂之罪責
    。
五、原檢綜合審酌偵查中所有之事證資料，認聲請人指訴被告乙
    ○○、甲○2 人涉犯詐欺取財罪嫌部分，因江麗君對於其匯
    款650 萬元予被告甲○之原因，前後所述情節迥然相異，且
    其嗣改稱遭被告乙○○、甲○2 人詐騙始匯款及交付現金之
    情節，亦與常情相違，不足採信，而江麗君匯款予被告甲○
    之原因，容係因彼此間之金錢往來，無從逕認係被告2 人詐
    欺行為所致；另聲請人指訴被告2 人涉犯恐嚇取財未遂罪嫌
    部分，聲請人所指被告2 人設計聲請人藉以恐嚇取財之情節
    ，顯與常情不符，且聲請人所提出之事證，亦不足以認定被
    告2 人確有恐嚇聲請人之事實，自無從僅憑聲請人單方且具
    有瑕疵之指訴，遽入被告2 人以恐嚇取財未遂之罪責；此外
    ，復查無其他積極證據足認被告2 人有何聲請人所指之詐欺
    取財、恐嚇取財未遂等行為，因認被告2 人之犯罪嫌疑均尚
    有不足，而為駁回聲請人再議之處分。經本院調取全部偵查
    卷宗詳予核閱後，認依偵查中曾顯現之證據，聲請人所指摘
    被告2 人涉犯詐欺取財、恐嚇取財未遂等罪嫌之不利事證，
    業據檢察機關詳為調查或斟酌，而原不起訴處分及原檢駁回
    再議聲請之處分所載理由，亦無何違背經驗法則、論理法則
    或其他證據法則之情形；原檢採證認事，並無何違法或不當
    之處，聲請人聲請交付審判，為無理由，應予駁回。
據上論斷，應依刑事訴訟法第258 條之3 第2 項前段，裁定如主
文。
中　　華　　民　　國　　96　　年　　9 　　月　　17　　日
                  刑事第四庭  審判長法  官  王復生
                                    法  官  陳坤地
                                    法  官  劉景宜
以上正本證明與原本無異
本裁定不得抗告
                                    書記官　謝秀青
中　　華　　民　　國　　96　　年　　9 　　月　　20　　日
